# 请教陈版主；关于股权的无偿划转问题

提问人：lxizeng 时间：2013-08-02 23:01:21
陈老师好，想请教你一下我们单位目前遇到的问题： A公司有控股子公司B公司， B公司下边有的控股子公司C公司， 2012 年，将B持有的C公司股权无偿划转至A公司（即C公司从孙公司变成了子公司），当时准备就此事项作B公司的减资处理， 但是因时间问题未做，当时B公司做如下处理：（B公司当时账面无资本公积） 借：未分配利润 贷：长期股权投资--C公司这么处理后B公司的未分配利润变成了负数。 A 公司当时做： 借：长期股权投资-C公司 贷：资本公积 2013 年，B公司想就上述事项做减资处理， 准备按照正常的法律程序走，股东会决议，公告，验资，工商变更等等 。想问下您； 1 。以上事项能否按照减资处理？如果正常的工商手续能够进行完成的话，财务上可否做如下会计处理： B公司做减资处理： 借：实收资本
贷：未分配利润（相当于对 2012 年分录的调整） 2 。假设上述可行，A公司是否做: 借: 资本公积贷: 长期股权投资-B公司多谢版主!

回答人：chenyiwei
1 、 2012 年无偿划转时，A公司的帐务处理应为借记“长期股权投资——C”，贷记“长期股权投资——B”。 2 、由于资产的划出和减资相隔时间较长，目前能否作减资处理，建议咨询工商部门意见。如果可行的，则B公司可以进行借记实收资本，贷记未分配利润的处理，以弥补无偿划转而减少的未分配利润。减资时，A公司不作帐务处理。

提问人：liubin988513 时间：2013-08-03 20:47:54
本来是应该视同权益性交易计入资本公积的，由于无偿划转已经冲减了一部分资本公积。现在这块资本公积系弥补那块的，所以把冲回的未分配利润补回来

回答人：chenyiwei
是这样。

提问人：雷雷 sir 时间：2013-08-04 10:25:26
借地方向陈版请教一下集团内股权划转的问题：
母公司A分别持有子公司B的100%股权、持有子公司C的60%股权。现出于集团内部整合的考虑，计划将持有C的股权对B增资，即将C由子公司变为孙公司。目前有两种考虑：
1 、以C公司净资产对B增资 因C公司近几年亏损，C归属于母公司A的所有者权益约 3 亿，而母公司A账面对C的投资成本为 5 亿，未计提减值。 对B而言，账务处理为： 借：长期股权投资——C 贷：实收资本 对母公司A而言，对C的投资成本 5 亿与本次B的实收资本增加额 3 亿之间的差额如何处理？是计入投资收益还是冲减资本公积？理论上怎么解释？ 借：长期股权投资——B 资本公积/投资收益 贷：长期股权投资——C
2 、以母公司A对C的投资成本 5 亿对B增资 如此，母公司A层面无需确认损益或冲减资本公积，B公司层面需在合并报表层面冲减资本公积。 问题是长期股权投资准则规定以股权出资的，双方可以对出资价格进行约定，但价格不公允的除外。以投资成本 5 亿出资，而实际净资产只有 3 亿，是否存在问题。

回答人：chenyiwei
此处的股权出资，无论如何作价（为了便于讨论，首先假设不考虑法律形式上的问题），母公司层面都应当考虑是否需首先对C公司的长期股权投资计提减值准备的问题，如果不需要计提的（可收回金额没有低于成本），则A公司个别报表层面就是把其对C公司的原始投资成本转入对B的长期股权投资，即借记“长期股权投资——B”，贷记“长期股权投资——C”5亿元。A公司个别报表层面不确认损益和资本公积。如果需要对C的长期股权投资计提减值准备的，则在计提减值准备后，以“长期股权投资——C”的账面价值转入对B的长期股权投资账面价值中。
根据法律法规规定，以股权出资的，必须对用于出资的股权进行评估，作价金额不能超过评估值。但是由于该交易对母公司个别报表而言属于不具有商业实质的非货币性资产交换，因此无论如何评估，都不影响上述帐务处理，评估值对会计而言没有特殊意义。

提问人：雷雷 sir 时间：2013-08-04 19:50:07
谢陈版回复。 对B公司而言，C成为其子公司属于同一控制下合并，应该以享有的C的账面净资产价值入账。 对A而言，个体报表层面，若不计提减值准备，将其原对C的长期股权投资成本转入对B的长期股权投资成本。但是在A的合并报表层面，其对C的投资成本与转让时享有的C的净资产价值之间的差额仍需调整资本公积？

回答人：chenyiwei
A的合并报表层面不存在调整资本公积一说，即要把B的合并报表层面调整资本公积的金额予以转回处理。属于应当抵消的内部交易。

提问人：lxizeng 时间：2013-08-05 10:26:28
陈版， 2012 年我们进行无偿划转时，对被划转企业做了审计，所以是按照审计的被划转企业，即C公司的账面净资产持股比， A 公司做的：借：长期股权投资 --C 贷：资本公积 现在准备在 B 公司履行完减资后续后：借：资本公积
贷：长期股权投资－Ｂ　 　　这样两步合起来看，就相当于您说的应该在２０１２年做
借：长期股权投资－－Ｃ 　　　　　　　　　贷：长期股权投资－Ｂ 　　　这样可
否？ 　　　还有一个问题是，２０１２年增加对Ｃ公司的长投时，是按照经审计的 C 公司的账面净资产持股比入账的，这样就会和B公司账面原有的对C 公司的长投有一个差额，想请教下： 1. 2012年我们在做无偿划转时到底用不用对C 公司做审计？如果应该审计，但入账数又和审计结果没有关系？ 2. 目前形成的差额怎么办？是否要做调账处理？

回答人：chenyiwei
1 、虽然最后结果可能相同，但是这种母公司对接受无偿划入的子公司资产确认资本公积、子公司减资后又冲减资本公积的做法，在理论上是没有任何依据的，而且可能出现跨年截止错误，所以不应这样做。 2 、２０１２年增加对Ｃ公司的长投时，因为不是同一控制下的合并，所以不应采用“经审计的C公司的账面净资产*持股比入账”，而是应当按照B公司帐面上原先对C公司长期股权投资的成本入账，所以不应存在你说的有差异的问题。

提问人：abujie 时间：2014-04-16 19:44:20
2012 年无偿划转时，A公司的帐务处理应为借记“长期股权投资——C”，贷记“长期股权投资——B”。
这样做有什么依据吗？A公司并没有对B公司办理减资手续，这样把对B的投资成本减少一块，是不是不符合成本法核算的要求呢？

回答人：chenyiwei
视同A公司收回对B的部分投资（以实物资产方式），所以减少投资成本是没有问题的。

提问人：abujie 时间：2014-04-16 20:08:47
如果A公司要收回投资需要办理哪些手续？

回答人：chenyiwei
会计处理是实质重于形式，并不是说必须办理某项规定的手续。